【裁判字號】    90,易,2209
【裁判日期】    901206
【裁判案由】    詐欺
【裁判全文】
臺灣板橋地方法院刑事判決                          九十年度易字第二二九號
    公  訴  人  臺灣板橋地方法院檢察署檢察官
    被      告  丙○
右列被告因詐欺案件，經檢察官提起公訴 (九十年度偵字第六九號)，本院判決如左
：
    主  文
丙○連續意圖為自己不法之所有，以詐術使人將本人之物交付，累犯，處有期徒刑陸
月，併科罰金壹萬伍仟元，有期徒刑如易科罰金，罰金如易服勞役，均以參佰元折算
壹日。
    事  實
一、丙○於民國八十二年六月二十九日因詐欺案，台灣高等法院撤銷原臺灣桃園地方
    法院判決，改判有期徒刑一年確定，於八十五年一月十四日縮刑期滿執行完畢，
    猶不知悔改。因前曾於八十八年間向乙○○所經營之日盛茶行購買數次茶葉，每
    次交易金額多為新台幣（以下同）一萬餘元、最多不超過三萬元，皆經丙○交付
    由其發票、付款人為第一商業銀行大湳分行之支票以為給付，且均兌現，而取得
    乙○○之信賴。詎丙○竟意圖為自己不法所有，並基於概括之犯意，於八十九年
    一月初個人財務困難之際，明知己無支付價金之能力，竟利用乙○○之信賴，於
    八十九年一月四日上午十時許，至台北縣三峽鎮○○路三二一號乙○○所營之日
    盛茶行，隱瞞自己經濟窘境，向乙○○購買價值十二萬元茶葉一批，並簽發其帳
    號九二一九五一號、發票日為八十九年三月十一日、票號為ＮＡ九六五四四
    號、付款人為第一商業銀行大湳分行、面額新台幣（下同）十二萬元之支票一紙
    ，交付乙○○以抵付貨款，致使乙○○誤認該紙支票如同以往屆期亦能兌現，陷
    於錯誤，而收受該紙支票並交付茶葉。復於同年一月九日上午十時許，又至上址
    ，以明知不能兌現由丁○○（丁○○所涉詐欺罪部分，另由台灣台北地方法院檢
    察署檢察官偵辦）所簽發、發票日為八十九年四月八日、票號ＣＡ九四七二四
    六號、付款人為寶島商業銀行北桃園分行、面額二十萬元之支票一紙交予乙○○
    以抵付貨款，並向乙○○佯稱發票人丁○○係其姪子，該支票係丁○○向伊購買
    茶葉所交付之支票，取信乙○○，致乙○○陷於錯誤，又交付四百零五斤價值十
    九萬三千五百元之茶葉一批予丙○（差額六千五百元部分，丙○原要乙○○退其
    現金，為乙○○所拒）。丙○食髓知味，承前同一詐欺概括犯意，再於八十九年
    三月六日十時許，至上址，以簽發面額七萬九千元之本票抵付貨款之方式，使乙
    ○○陷於錯誤，誤認該本票屆期能兌現，而於收受該紙本票後，復交付一百七十
    斤價值七萬九千元之茶葉一批。嗣前揭二紙支票屆期後，經乙○○提示均不獲兌
    現，乙○○始知被騙。
二、案經乙○○訴由台北縣警察局三峽分局報請台灣板橋地方法院檢察署檢察官偵查
    起訴。
    理  由
一、訊據被告丙○坦承於右揭時地向告訴人乙○○分別購買價值十二萬、十九萬三千
    五百元、七萬九千元之茶葉，並分別交付前開二紙支票及一紙本票抵付貨款，且
    該等支票及本票屆期皆未獲兌現等情，惟矢口否認有何詐欺犯行，辯稱：被告前
    曾與告訴人有多次交易，每次金額均有四、五萬元，此三次其向乙○○所購茶葉
    ，均全數交予一名真實姓名不詳之張姓男子；該紙由丁○○所簽發、面額二十萬
    元之支票，亦係該張姓男子為支付被告部分貨款所交付；因該名張姓男子除交付
    被告二萬元現金及該紙未兌現之支票外，尚有十五萬元貨款未給付被告，致使被
    告無法依約支付告訴人貨款，並非蓄意詐欺云云。經查：
（一）右揭事實，迭據告訴人乙○○於警訊及偵審中指訴歷歷，並有支票及退票理由
      單影本各二紙、本票影本一紙與送貨單影本二紙分別附於偵查卷及本院卷可稽
      （見台灣板橋地方法院檢察署八十九年度偵字第一九三六九號偵查卷第十六至
      十八頁；本院九十年七月十九日訊問筆錄後附資料）。又被告於八十九年一月
      初財務狀況即不佳，業有周轉不靈之情形，然其與告訴人交易時，並未告知告
      訴人，復經其自承在卷（見本院九十年七月十九日訊問筆錄第四頁第三行、第
      八行）；再丁○○於寶島商業銀行北桃園分行所開立之帳戶係人頭戶，伊於開
      戶領得支票後，即將所有支票交不詳姓名男子使用，伊未將上述二十萬元之支
      票交付被告，與被告亦毫無關係等情，亦經證人丁○○到庭結證屬實（見本院
      九十年十月二十二日訊問筆錄），換言之，被告所交付告訴人由丁○○發票之
      上開二十萬元支票，係無法兌現之芭樂票。而被告交付告訴人客票當時，竟向
      告訴人陳稱該客票係其姪子與其生意往來時所交付，並經證人張鳳珠即告訴人
      之妻到庭結證屬實，被告亦供承當時張鳳珠在場無誤（見本院九十年九月十九
      日訊問筆錄第六行），顯見被告明知該紙客票有問題，始以上開言語誆騙告訴
      人。被告於無支付能力之情況下，猶向告訴人大量進貨，並以無法兌現之支票
      、本票及來源不明之客票交付告訴人，以代替價金之給付，其有詐欺意圖甚明
      。
（二）雖被告辯稱係某名張姓男子向其訂貨，經其交付貨物後，係張姓男子倒其債，
      致其無力清償告訴人云云；證人甲○○並到庭證述：八十九年農曆過年後，曾
      見某張姓男子交付二十萬元之支票給被告，當時並未聽聞二人係結算何時之貨
      款，且不知係何銀行付款及何人發票等情在卷（見本院十月二十二日訊問筆錄
      第四頁），核江某既未細看票面記載而不知發票人及付款銀行，則彼所見，是
      否即是本件由丁○○簽發之系爭支票，已有可疑。且彼堅稱係農曆過完年後始
      見上情，然被告係於八十九年一月九日將上開面額二十萬元支票交付告訴人，
      是被告取得該紙支票應早於八十九年一月九日，惟八十九年農曆過年已是國曆
      二月，顯見證人證詞不實，要無足採。且被告自稱從事茶葉買賣已有三、四年
      ，之前與張姓男子交易均係現金交易（見本院審判筆錄第三頁第三行；九十年
      九月十九日訊問筆錄倒數第二行），其此次如何會與以往不同，出售大量茶葉
      予張姓男子，而未取得現金，並未見被告交待清楚；又被告前早與張姓男子有
      生意往來，於今未以現金交易金額復高達三十幾萬，竟不知張姓男子真實姓名
      、地址、店稱及連絡電話，與常情顯然有悖；再被告稱上開丁○○之支票係該
      張姓男子交付，其無法與張姓男子連繫，則依商場慣例，出賣人此時取得買受
      人交付之客票，當會要求買受人在客票上背書，以資行使票據上之追索權，本
      件告訴人收受該紙客票時，即如此要求被告背書，有該支票影本在卷可考（見
      同上偵查卷第十六頁背面）；遑論被告稱該背書係其自為（見本院九十年七月
      十九訊問筆錄第四頁末行），顯見被告明知取得客票應由交付者背書擔保之理
      。則其既知買受人於客票上背書可多一層擔保，其於收受該紙客票時，為何未
      要求無從辨識身分之張姓男子背書，更係不合常理。故被告此部分所辯，顯係
      臨訟杜撰之詞，要無可採。
（三）再被告前於八十八年間雖與告訴人有數次交易，惟每次交易金額不過一萬餘元
      ，最多不超過三萬元，已據告訴人陳稱綦詳，復有告訴人提出之明細表（見同
      上偵查卷第四十三頁）及送貨單影本二紙在卷可憑。而依告訴人提出被告簽發
      兌現之支票明細與本院向第一銀行大湳分行調取被告於該分行支票存款帳號九
      二一九五一號之交易明細核對結果，告訴人前自被告取得之票號000000
      0號、0000000號、0000000號、0000000號支票，兌現
      金額依序一萬三千元、一萬三千元、三萬元、一萬三千五百元（見卷附該分行
      九十年七月四日一湳字第一一八號交易明細表），可見被告辯稱其前與告訴人
      每次交易金額皆達四、五萬元乙節不實，而告訴人所述非虛。是被告前與告訴
      人交易量既多不過三萬元，本次為密集違常之大量交易，交易後被告復無資力
      付款，其有詐欺之意圖，已甚明灼。
（四）綜上所述，被告所辯，無非畏罪卸責之詞，不足採信。本件事證已臻明確，被
      告連續詐欺之犯行洵堪認定，應依法論科。
二、被告丙○明知其自八十九年一月初，經濟陷入困難，已無支付能力，所持由丁○
    ○簽發之客票來源亦屬不明，竟隱暪告訴人，甚佯稱客票係其姪子交付以取信告
    訴人，致使告訴人陷於錯誤，誤信被告有清償能力，而連續交付三次茶葉，核被
    告所為，係犯刑法第三百三十九條第一項詐欺取財罪。其先後三次詐欺之犯行，
    時間緊接，所犯均屬構成要件相同之罪名，顯係基於概括犯意反覆為之，依連續
    犯規定論以一罪，並依法加重其刑。又查被告曾因詐欺罪，經台灣高等法院於八
    十二年六月二十九日判處有期徒刑一年確定，於八十五年一月十四日縮刑期滿執
    行完畢，有臺灣高等法院檢察署刑案紀錄簡覆表在卷可按，其受有期徒刑之執行
    完畢，五年內再犯有期徒刑以上之罪，為累犯，並依法遞加重其刑。爰審酌被告
    年逾六十，染有肺結核疾病（見卷附高雄醫學大學附設中和紀念醫院診斷證明書
    ）又曾有詐欺之前科，再罹本件詐欺之犯行，與其犯罪之目的、手段、所詐得之
    數額，及犯後之態度等一切情狀，量處如主文所示之刑，罰金部分並諭知易服勞
    役之折算標準，以示懲儆。末查被告行為後，刑法第四十一條業於九十年一月四
    日經立法院修正通過，並經總統於九十年一月十日公布，而於同年一月十二日生
    效施行，其修正條文為：「犯最重本刑為五年以下有期徒刑以下之刑之罪，而受
    六個月以下有期徒刑或拘役之宣告，因身體、教育、職業、家庭之關係或其他正
    當事由，執行顯有困難者，得以一元以上三元以下折算一日，易科罰金。但確因
    不執行所宣告之刑，難收矯正之效，或難以維持法秩序者，不在此限。」、「併
    合處罰之數罪，均有前項情形，其應執行之刑逾六月者，亦同」，核與修正前刑
    法第四十一條相較，修正後之條文較有利於被告，依刑法第二條第一項前段規定
    ，應適用裁判時修正後之刑法第四十一條第一項規定，是前開宣告之有期徒刑部
    分，並諭知易科罰金之折算標準。
據上論斷，應依刑事訴訟法第二百九十九條第一項前段，刑法第二條第一項前段、第
五十六條、第三百三十九條第一項、第四十七條、第四十一條第一項前段、第四十二
條第二項，罰金罰鍰提高標準條例第一條前段、第二條，判決如主文。
本案經檢察官毛有增到庭執行職務。
中    華    民    國      九十        年    十二      月      六      日
                                      臺灣板橋地方法院刑事第五庭
                                          法  官 林玫君
右正本證明與原本無異。
如不服本判決，應於判決送達後十日內，向本院提出上訴狀。
                                          書記官 許清秋
中    華    民    國      九十        年    十二      月     十       日
刑法第三百三十九條
意圖為自己或第三人不法之所有，以詐術使人將本人或第三人之物交付者，處五年以
下有期徒刑、拘役或科或併科一千元以下罰金。
以前項方法得財產上不法之利益或使第三人得之者亦同。
前二項之未遂犯罰之。


司法院資訊處製作；財團法人民間司法改革基金會備份。
